---
title: "bariatric"
author: "julien"
date: "7/22/2020"
output: html_document
---

```{r setup, include=FALSE}
knitr::opts_chunk$set(echo = TRUE)
library(MetaboMate)
library(hastaLaVista)
library(car)
```


## bibliotecas

Lo primero es cargar las bibliotecas necesaria. En este caso vamos a usar **Metabomate** desarrollado por Torben Kimhoffer y **hastaLaVista**.

```{r library, include=FALSE}
library(MetaboMate)
library(hastaLaVista)
```

## cargar los datos

Luego vamos a cargar datos. Asumamos que tienen una carpeta con la estructura "Bruker", es decir un expname/expno donde "expname" es el nombre de la carpeta y "exnpo" son carpetas con los numeros de experimentos.

Para este ejemplo, puede descomprimir el archivo BariatricRats.zip que se encuentra en este repositorio. Para cargar los datos, simplemente se llama al comando indicando donde se encuentran los datos.

```{r load}
readBruker("./BariatricRats")
```
El resultado de este comando es crear una variable X y una variable ppm. Para verificar el resultado podemos pintar el primer expectro.

```{r}
plot(ppm, X[1,], type = "l")
```

pero advierte que el espectro no se grafica como queremos. Si en vez de usar el comando *plot* de R usamos el comando *spec* de MetaboMate, entonces obtenemos el resultados que esperamos.

```{r}
spec(ppm, X[1,], shift = range(ppm))
```

y si queremos concentrarnos en una zona, podemos simplemente indicar los limites

```{r}
spec(ppm, X[1,], shift = c(-0.1,0.1))
```

## cargar los metadatos o anotaciones

```{r}
ann <- read.csv2("./bariatricRats.csv", sep = ",", dec = ".", header = TRUE)
```


## calibración de los espectros 

En general se calibra con respecto a TSP para orina o glucosa para plasma (5.23 ppm), pero eso depende de las aplicaciones, para café usamos TSP para queso?? 

```{r}
X.cali=calibration(X, ppm, type='Urine')
```

## verificación de la calidad de los espectros

un muy importante revisar la calidad de los espectros, no entramos en detalles, pero para fluidos humanos, como plasma y orina existen protocolos bastates robustos ya, pero para otras matrices no. En este caso es muy importante evaluar la calidad de los resultados obtenidos.

```{r}
specOverlay(X.cali, ppm, shift=c(-0.05,0.05), 
    an=list( 'Facet'=meta$a_RG, # facet
             'Receiver Gain'=meta$a_RG, # colour
             'Pulse Program'=meta$a_PULPROG) # linetype
    )
```


Se pueden usar métodos más completos, para revisar la calidad de la supresión de agua, la calidad de la linea base, y el ancho de banda de alguna señal de referencia, en este caso puede ser TSP.

```{r}
spec.qc=spec.quality(X.cali, ppm, ppm.noise=c(9.4,9.5), plot=T)
```
Aquí la misma información a manera de tabla.

```{r}
spec.qc
```
o a manera de histograma para visualizar la distribución de anchos de banda.

```{r}
TSP.lw.Hz=spec.qc$"TSP.lw.ppm" * meta$"a_SFO1"
hist(TSP.lw.Hz, xlab='TSP line width (Hz)', main='Histogram', breaks = "FD", xlim=c(1.5,3.5))
```

## preparación de los datos

Para analizar los datos es importante quitar ciertas zonas del espectro, en particular la del solvente.

```{r}
matspec(ppm, X.cali[1:10,], shift = c(4.5,5))
```

Aquí se suprimen 3 zonas y se verifica el resultado.


```{r}
idx.TSP=get.idx(range=c(min(ppm), 0.5), ppm)
idx.water=get.idx(range=c(4.6, 5), ppm)
idx.noiseDF=get.idx(range=c(9.5, max(ppm)), ppm)

X.cali=X.cali[,-c(idx.TSP, idx.water, idx.noiseDF)]
ppm=ppm[-c(idx.TSP, idx.water, idx.noiseDF)]
matspec(ppm, X.cali[1:10,], shift = c(4.5,5.1))
```

se puede hacer una corrección de linea base

```{r}
X.bl=bline(X.cali)
# compare spectra before and after baseline correction
specOverlay(X = X.cali, 
            ppm = ppm, 
            shift=c(3,4), 
            an=list(
              panel="Not BL corrected", 
              "SN ratio"=spec.qc$"SN.ratio"),
              title="Raw"
            )
specOverlay(X = X.bl, 
            ppm = ppm, 
            shift=c(3,4), 
            an=list(
              panel="BL corrected", 
              "SN ratio"=spec.qc$"SN.ratio"),
              title="Baseline corrected"
            )
```

y una normalización para mermar los efectos de dilución en orina. Esos procesos dependen mucho del diseño experimental y de la matriz. Casi siempre existen varias maneras de normalizar y el resultado varía. Es importante evaluar diferentes estrategías y revisar el resultado. 


```{r}
X.pqn=pqn(X.bl, add.DilF = 'dilF.pqn')

```


```{r}
matspec(ppm, X.pqn, shift = range(ppm))
matspec(ppm, X.pqn, shift = c(2,4))
matspec(ppm, X.pqn, shift = c(4,6))
matspec(ppm, X.pqn, shift = c(6,9))
```

## estadistica multivariada no supervisada

Lo primero es hacer una PCA.

```{r}
pca.model=pca(X=X.pqn, pc=2, scale='UV', center=TRUE)
```

y revisar los scores

```{r}
plotscores(model=pca.model, pc=c(1,2), an=list("Time Point"=ann$Class), title='PCA - Scores plot')
```

y los loadings

```{r}
plotload(pca.model, X.pqn, ppm, pc=2, shift=c(6,9))
```




```{r}

exploreScores <- function(data, groupName, opt){
  X <- data$X
  if (opt['pqn'] == TRUE){
    Xn=pqn(X)
  }
  ppm <- colnames(data$X)
  metadata <- data$metadata
  
  ID <- paste0(data$ID)
  group <- unlist(data$metadata[groupName])
  
  x <- matrix(Xn, dim(X)[1], dim(X)[2])
  x_axis <- as.numeric( ppm )
  color = sapply(group, function(x) getColor2(as.character(x)))
  
  print(length(color))
  print(length(group))
  
  d = list()
  c <- data.frame(ID = ID,
                  group = group,
                  color = color,
                  "_highlight" = seq_along(group) - 1,
                  dataMatrix = I(matrix( c(rbind(repRow(x_axis, nrow(x)), x)), nrow(x), ncol(x)*2)),
                  metadata = I(metadata),
                  check.names = FALSE
  )
  d <- appendData(data = d, variableName = "data", variable = c, type = "table")
  d <- appendData(data = d, variableName = "xAxis", variable = x_axis, type = "table")
  
  if (opt['correlationMatrix'] == TRUE) {
    corX <- abs(cor(x))
    d <- appendData(data = d, variableName = "correlationMatrix", variable = corX, type = "table")
    cat('correlation matrix computed\n')
  }
  
  if (opt['method'] == 'pca'){
    mod <- MetaboMate::pca(x)
    cat('multivariate model computed\n')
    chart12 <- data.frame("x" = mod@t[,1],
                          "y" = mod@t[,2],
                          "highlight" = seq_along(group) - 1,
                          "info"= factor(ID),
                          "group" = as.numeric( group ),
                          "color" = color
    )
    d <- appendData( data = d, variableName = "score12", variable = chart12, type = "score")
    
    d[['scores']] <- mod@t
    d[['loadings']] <- cov(mod@t, x)
    d[['loadingsColor']] <- abs(cor(mod@t, x))
    
    ellipse <- dataEllipse(mod@t[,1], mod@t[,2], levels=0.80)
    
    ellipseChart <- data.frame("x" = ellipse[,1],
                               "y" = ellipse[,2],
                               "color" = rep('black', length(ellipse[,1])))
    d <- appendData( data = d, variableName = "ellipse", variable = ellipseChart, type = "color")
  }
  
  if (opt['method'] == 'opls') {
    smod <- MetaboMate::opls(x, group)
    cat('opls multivariate model computed\n')
    plotscores(smod, an=list(Class=group), cv.scores = F)
    plotload(smod, x, ppm, title='oPLS loadings')
    
    chart12 <- data.frame("x" = smod@t_pred,
                          "y" = smod@t_orth[,1],
                          "highlight" = seq_along(group) - 1,
                          "info"= ID,
                          "group" = as.numeric( group ),
                          "color" = color
    )
    
    plot(smod@t_pred, smod@t_orth[,1])
    
    d <- appendData( data = d, variableName = "score12", variable = chart12, type = "score")
    
    d[['scores']] <- smod@t_pred
    d[['loadings']] <- cov(smod@t_pred, x)
    d[['loadingsColor']] <- abs(cor(smod@t_pred, x))
    
    ellipse <- dataEllipse(as.numeric(smod@t_pred), as.numeric(smod@t_orth[,1]), levels=0.80)
    
    ellipseChart <- data.frame("x" = ellipse[,1],
                               "y" = ellipse[,2],
                               "color" = rep('black', length(ellipse[,1])))
    d <- appendData( data = d, variableName = "ellipse", variable = ellipseChart, type = "color")
  }
  
  v <- new("visualization")
  ifelse(is.na(opt['dataFilename']), v@data <- 'data.json', v@data <- unlist(opt['dataFilename']))
  ifelse(is.na(opt['viewFilename']), v@view <- 'view.json', v@view <- unlist(opt['viewFilename']))
  push(v, type="data", d)
  assign("v", v,envir = .GlobalEnv)
  print(v)
}

id2filename <- function(id){
  filename <- gsub("(_)(\\d+)$", " \\2.jdx", id)
  return(filename)
}

filename2url <- function(filename){
  url <- paste0("https://data.cheminfo.org/coffee/", filename)
  return(url)
}
```



```{r}
data <- data.frame(ID = ann$ExpNo, X = I(X.bl), metadata = I(ann))
```

```{r}
opt <- c('pqn' = TRUE, 
         'method' = 'pca',
         'correlationMatrix' = FALSE,
         'dataFilename' = 'gAndR.data.json',
         'viewFilename' = 'dataExplorer_1_1.view.json')
exploreScores(data, "Class" , opt)
```

```{r}
visualize(v)
```

